臺灣桃園地方法院民事裁定　　　　　 110年度家調裁字第69號
聲　請　人　彭慧婷　
相　對　人　彭振容　

特別代理人　謝馨儀　
上列當事人間請求免除扶養義務事件，本院裁定如下：
    主  文
聲請人對相對人之扶養義務應予免除。
聲請程序費用由相對人負擔。
    理  由
一、聲請意旨略以：相對人為聲請人之父親，相對人於聲請人年
    幼時即至印尼從事婚姻仲介工作，長年旅居海外，疏於照顧
    家庭，之後甚至於民國87年間在印尼重婚、生子，聲請人母
    親知悉後傷心欲絕，於同年與相對人離婚。聲請人母親與相
    對人離婚時，雖約定聲請人之親權由相對人行使，惟聲請人
    一直以來均與母親同住，並由母親獨力扶養成人，相對人未
    曾提供生活費、學費，且對聲請人不聞不問。聲請人於105
    年4 月間接獲相對人前任配偶蔡素西之來電，告知相對人染
    有吸毒惡習，工作失序不負責，聲請人主動聯繫相對人並協
    助就醫、安頓住處，於108 年陪同相對人前往勒戒所勒戒，
    嗣相對人於109 年間中風，生活無法自理，於109 年12月起
    安置在桃園市私立瑞生老人長期照顧中心（下稱瑞生長照中
    心），每月之安置及耗材費用即超過新臺幣（下同）3 萬元
    ，加計醫療費用，109 年12月起至110 年5 月止之生活費用
    高達25萬3,275 元，聲請人之存款幾已用罄，無力再負擔相
    對人之龐大支出。相對人過去未負擔聲請人之扶養費用，且
    對聲請人鮮少聞問，而有無正當理由未盡扶養義務且情節重
    大之情形。為此，爰依民法第1118條之1 之規定，聲請裁定
    准予免除聲請人對相對人之扶養義務。
二、相對人則稱：就聲請人上開主張之事實及免除扶養費之聲請
    ，均無意見等語。
三、按當事人就不得處分之事項，其解決事件之意思已甚接近或
    對於原因事實之有無不爭執者，得合意聲請法院為裁定；法
    院為前項裁定前，應參酌調解委員之意見及家事調查官之報
    告，依職權調查事實及必要之證據，並就調查結果使當事人
    或知悉之利害關係人有陳述意見之機會；當事人聲請辯論者
    ，應予准許；前二項程序，準用民事訴訟法第1 編第2 章第
    3 節關於訴訟參加之規定，家事事件法第33條定有明文。查
    聲請人本件聲請，屬當事人不得處分之事項，惟經兩造於11
    0 年9 月22日解解期日，當庭合意依家事事件法第33條規定
    聲請本院為裁定，於法核無不合，應予准許。
四、次按直系血親相互間，互負扶養之義務，民法第1114條第1
    款固有明文規定。惟按受扶養權利者有下列情形之一，由負
    扶養義務者負擔扶養義務顯失公平，負扶養義務者得請求法
    院減輕其扶養義務：㈠負扶養義務者、其配偶或直系血親故
    意為虐待、重大侮辱或其他身體、精神上之不法侵害行為；
    ㈡對負扶養義務者無正當理由未盡扶養義務；受扶養權利者
    對負扶養義務者有前項各款行為之一，且情節重大者，法院
    得免除其扶養義務，民法第1118條之1 分別定有明文。
五、經查，本件聲請人主張之上開事實，業據其提出戶籍謄本、
    瑞生長照中心入住證明書、陽明醫院診斷證明書、住院醫療
    費用明細收據等件為證，並據證人即聲請人母親胡桂榮到庭
    證稱：伊與相對人於87年間離婚，離婚前相對人都在國外做
    生意，很少回來，也沒有拿錢回家，離婚當時因相對人不同
    意兩名子女均歸伊，故約定由相對人擔任聲請人之親權人，
    但聲請人實際上係與伊同住，所有花費亦均由伊負擔等語明
    確，暨為相對人所不爭執，堪信為真正。相對人既為聲請人
    之父親，於聲請人成年前，依法對聲請人本負有扶養義務，
    然相對人自聲請人年幼時起，即無正當理由而未盡扶養聲請
    人之義務，致聲請人均賴母親扶養照顧，則相對人所為實有
    違為人父應盡之義務，足認相對人無論於主觀及客觀上，均
    有疏於保護、照顧聲請人之情事，且情節重大，如強令聲請
    人負擔與其長期感情疏離之相對人之扶養義務，顯係強人所
    難，而有失公平之情。從而，聲請人依民法第1118條之1 規
    定，請求免除其對相對人之扶養義務，洵屬有據，應予准許
    。
六、依家事事件法第125 條第2 項、第104 條第3 項規定，裁定
    如主文。
中    華    民    國   110    年    9     月    30    日
                  家事法庭    法  官      劉佩宜
以上正本係照原本作成。
如不服本裁定應於送達後10日內向本院提出抗告狀，並應繳納抗
告費新台幣1000元。
中    華    民    國   110    年    9     月    30    日
                              書記官      曾啓聞